臺灣高等法院高雄分院刑事判決　　　　　　　　　　九十年度上訴字第一七二八號
　　上　訴　人
　　即　被　告　甲○○
　　選任辯護人　陳里己　　律師
　　　　　　　　蔡淑媛
　　　　　　　　歐陽志宏
右上訴人因違反毒品危害防制條例案件，不服台灣屏東地方法院八十九年度訴字第六
三七號中華民國九十年九月五日第一審判決（起訴案號：台灣屏東地方法院檢察署八
十九年度偵字第五六○一號），提起上訴，原審法院判決如左：
     主  文
上訴駁回。
     事  實
一、甲○○有非法施用化學合成麻醉藥品安非他命之犯行，竟意圖營利，基於概括之
    犯意，販入化學合成麻醉藥品安非他命，除供已施用外，於民國八十七年一月底
    某日及同年二月七日，先後二次在屏東市○○路五十八號「國仁醫院」樓下之富
    山遊藝場，以新台幣（下同）一千元之價格，各非法販賣化學合成麻醉藥品安非
    他命一小包（重量不詳）予張青香；及於同年三月三日下午四、五時許，在上址
    「國仁醫院」門口前，以二千元之價格，非法販賣化學合成麻醉藥品安非他命一
    小包毛重０‧五公克予王天福，從中牟利。嗣於八十七年三月六日十二時三十分
    許，在屏東市○○路五十八號三樓至四樓樓梯間，為警偶然發現甲○○舉止有異
    ，當場攔檢，甲○○知悉行藏敗露，自動交出化學合成麻醉藥品安非他命二包各
    毛重０‧四公克及０‧八公克（經集成一包），且旋至其位在屏東市○○路五十
    八號四樓之十一租屋處，查獲黃宏財及王天福在內正欲施用化學合成麻醉藥品安
    非他命，並查獲化學合成麻醉藥品安非他命六小包毛重八‧一公克（經集成一包
    ）、吸食器二組及酒精燈一個等物後查知上情。
二、案經屏東縣警察局屏東分局報告臺灣屏東地方法院檢察署檢察官移送本院併予審
    理，經本院退回併辦後偵查起訴。
    理  由
一、訊據上訴人即被告甲○○否認非法販賣化學合成麻醉藥品安非他命之犯行，辯稱
    ：係與張青香共同出資購買安非他命使用，被告聞見警察向張青香稱如指認被告
    販毒即可釋放，另再威脅王天福欲上腳鐐，張青香及王天福才指認被告，且張青
    香於訊問後確經釋放，被告並未販賣安非他命云云。
二、經查：
 (一)被告於上揭時間販賣安非他命予證人張青香、王天福一節，據證人張青香於警訊
    時指陳：「（問：你總共向甲○○購買安非他命幾次）二次。」、「第一次為八
    十七年一月底左右，在屏東市○○路五八號國仁醫院樓下旁電動玩具店：：：：
    向甲○○購買安非他命一小包，代價新台幣一千元成交。第二次約過了一星期，
    八十七年二月七日左右，也是以同樣購買方式，向甲○○購買一小包安非他命，
    代價也是新台幣一千元」等語（見警卷第二十六、二十七頁）；及證人王天福於
    警訊時指稱：「（問：你向甲○○購得幾次安非他命？數量為何？）只有一次。
    她一包是一公克，賣三千五百元，但我只有二千元，所以只買了約○．五公克之
    安非他命。」、「於八十七年三月三日下午十六時至十七時左右，在屏東市國仁
    醫院前（購買安非他命）。」（見警卷第十六頁背面）及於偵查中陳稱：「我在
    八十七年三月三日下午四、五時許，在屏市國仁醫院前有向她買一小包安，代價
    二千元。」（見臺灣屏東地方法院八十七年度偵字第一六八五號卷第六頁）等語
    明確。證人張青香及王天福於原審法院審理時多次傳拘雖迄今未到庭，惟被告於
    原審法院審理時坦稱與證人張青香、王天福二人並無仇恨，則證人張青香、王天
    福衡無誣陷之動機。而被告於警、偵及原審法院初訊時均僅否認有販賣安非他命
    之情事，迄未論及證人張青香、王天福遭警威脅、利誘而為不實陳述之情狀，其
    嗣於原審法院九十年六月二十七日訊問時始辯稱證人張青香及王天福於警訊時遭
    警威脅、利誘，被告當時在場云云。原審法院據以傳訊證人即承辦警員鄭慶源、
    唐民華、洪崇文則均證稱證人張青香、王天福於警訊中之指認，均是其等自由之
    陳述，並無威脅、利誘之情事。至證人張青香因未於案發現場查獲，經另行通知
    到場訊問採尿後，即請其離去，才未與被告隨同移送至臺灣屏東地方法院檢察署
    ，核與卷附搜索扣押證明筆錄（見警卷第二九、三十頁）記載在場之人僅黃宏財
    、王天福二人相符。證人唐民華、洪崇文、鄭慶源於本院調查時均證稱：「張青
    香、王天福、黃宏財於警訊中之指認，均是出於他們自由意思之陳述，並無威脅
    、利誘之情事，據實記載，並無刑求逼供杜撰捏造。」等語，均否認被告所言「
    （警員）要求張青香只要供出向何人買安非他命就可放他回去」之情；被告甲○
    ○對上開證人之證言稱：「沒意見，他們三人沒有對我刑求逼供。是蔡信義組長
    對張青香說只要供出向我買安非他命就放他回去的。」；本院依被告之請求訊問
    黃宏財稱「我與甲○○過去是同居關係。」「（對你自己在八十七年三月六日案
    發時的警訊筆錄及八十七年三月六日偵查中的筆錄及九十年四月十八日的原審的
    調查筆錄有何意見﹖）均沒有意見，全部實在。」、「（對於你說警察刑求，是
    那位警察刑求你？）我沒有證據，是蔡信義組長刑求我。」各等語。另屏東分局
    刑事小隊長蔡信義於本院調查時證稱：「我沒有教張青香說供出安非他命是向甲
    ○○買的就放她回去，是張青香自己供出安非他命是向甲○○買的。張青香的警
    訊筆錄是鄭慶源做的，不是我做的。我沒有向黃宏財刑求逼供，我對任何嫌疑人
    都不會這樣做，而何況他的堂哥黃添益也是同分局刑事組的小隊長。」等語（見
    本院卷第九十一頁）被告詰問證人蔡信義謂其有脅迫張青香、蔡信義則稱「我對
    甲○○沒有成見，不可能如此說。」黃宏財當庭則稱：「我沒有話要問蔡信義。
    」；辯護人歐陽志宏律師當庭詰問證人蔡信義「八十七年三月六日查獲當時被告
    手中到底有幾包安非他命﹖」，蔡信義答稱：「二包，分別為Ｏ．四及Ｏ．八公
    克。」；辯護人詰問證人黃宏財「八十七年三月三日下午是否有帶甲○○的小孩
    來高雄玩具反斗城﹖」。黃宏財答稱：「事情很久了，我只記得案發（三月六日
    ）前幾天我與甲○○有帶甲○○的老大及老三，二個孩子來高雄玩。」（見本院
    卷第九十二頁）。另證人林茂松在本院調查時證稱：「我在高雄市政府少年隊任
    職。我以前有率隊取締過甲○○、黃宏財的毒品案件。」、「（對被告甲○○是
    否曾經於八十七年三月三日檢舉張青香有吸毒或販毒？）甲○○曾經打電話給我
    說張青香好像有販、吸毒及與一個叫羅國旺的人在屏東市國仁醫院附近大樓同居
    ，我也曾經率隊（三月二日下午三時）去查獲羅國旺及張青香。所以甲○○打電
    話給我的時間應該在三月二日之前。」等語（見本院卷第九十三頁）；再參照證
    人王天福於偵查中初訊時亦並無何遭警威脅陳述之事實，則證人鄭慶源、唐民華
    、洪崇文、蔡信義所證，堪可採信，被告所辯即無足採。準此，證人張青香、王
    天福於警訊、檢察官偵查所述即屬真實可信。
  (二)被告甲○○所辯：與證人張青香共同出資購買安非他命使用云云，惟為證人張青
    香於警訊時所否認。被告前於臺灣高等法院高雄分院八十九年度上更（二）字第
    一二四號違反麻醉藥品管理條例一案，曾供稱：「（問：王天福（誤書為王添福
    ）在警訊中有說向你買安非他命一包三千五百元，在八十七年三月三日下午四、
    五點左右於國仁醫院交易？）沒有，我們是大家一起出錢跟『小陳』買的。他說
    合夥買比較便宜。」、「（問：張青香在警訊中亦曾說向你買過二次安非他命？
    ）沒有。是警察叫她咬我，才會讓她回去。」等語，有該案訊問筆錄在卷可佐。
    核與被告於本案所辯共同出資購買之人相反，堪認所述均為迴避之詞，不足採信
    。辯護人又辯以被告與張青香、王天福均住同一大樓，不可能在該大樓外交易安
    非他命云云，實則交易安非他命之犯罪行為，並無一定之時間、地點，所辯旨在
    卸責，並無可取。
  (三)證人黃宏財於警訊中證稱被告甲○○並未有販賣安非他命之行為，於原審法院審
    理時亦證稱：「：：：甲○○的安非他命來源有時是與我一起合買的。因為我們
    是男女朋友所以安非他命會共用。我沒有向她買，她也沒有在賣。」、「（張青
    香及王天福）沒有向甲○○買安非他命。在警訊時他們有被刑求才會這麼說。警
    察也有刑求我：：：：」各等語（見原審卷第一一三頁）。惟證人黃宏財與被告
    既係男女朋友，關係密切，本無期待證人黃宏財為不利被告之陳述；再證人黃宏
    財雖背後一再指稱係蔡信義警員刑求，於本院則無隻字片語詰問蔡信義，則其所
    稱警訊遭刑求乙節，顯係虛構杜撰，況如其遭刑求，其於警訊中所述豈能為上開
    有利於被告之陳述，參照本件案發後被告與證人黃宏財於八十九年間且同住一段
    時間，證人黃宏財如遭刑求，被告甲○○理應知悉，被告甲○○於本案中卻僅指
    明證人張青香、王天福二人因遭警威脅、利誘所陳之不實，而未陳明證人黃宏財
    有何遭刑求之情事，洵不合理。是證人黃宏財指稱證人張青香、王天福遭警刑求
    及被告甲○○並未販賣安非他命云云，均不足信，無從採為被告甲○○有利之證
    據。
  (四)原審法院公設辯護人為被告甲○○辯稱：證人張青香前於原審法院八十八年訴字
    第三七七號黃宏財販賣安非他命案件中，曾有不實指控黃宏財販賣麻醉藥品之紀
    錄，證人張青香容有不實指控被告甲○○販賣麻醉藥品之虞等語。經原審法院調
    閱上開案卷，證人張青香於該案指證黃宏財販賣安非他命之情明確，法院據此並
    綜合各情而判決黃宏財有罪確定，有判決書在卷可佐，是證人張青香前案指述即
    為真實，洵無公設辯護人所指有不實指控之紀錄，是亦無從為被告甲○○有利之
    認定。
  (五)被告甲○○於警訊及原審法院審理時均坦認案發當時是以一公克三千元之代價購
    得安非他命等語。本件其本欲以一公克三千五百元之代價出賣安非他命予證人王
    天福，嗣因證人王天福僅有二千元，乃出賣約○點五公克之安非他命一節，亦據
    證人王天福證述在卷，依此被告販賣安非他命顯然有賺取差價之事實，其有營利
    之意圖洵足認定。而本件被告販賣安非他命之時間緊接，其營利之意圖應係一貫
    ，則其販賣一千元之安非他命予證人張青香部分，其重量雖然不詳，但堪認亦有
    賺取差價之事實。況非法販賣化學合成麻醉藥品安非他命處刑極重，化學合成麻
    醉藥品安非他命之取得亦屬不易，非法販賣化學合成麻醉藥品安非他命確有極大
    之利得，始有人甘冒被判重罪之危險，仍為非法販賣之舉，被告於本院審理時，
    亦直承其前有非法販賣之舉，已經判處罪刑確定，此次再度非法販賣，自足認被
    告非法販賣化學合成麻醉藥品安非他命，有營利之意圖。
  (六)扣案之白色晶體二包確均為安非他命，業經高雄醫學大學附設中和紀念醫院檢驗
    明確，有該院九００七─一九一、九００七─一九四檢驗報告在卷可稽（見原審
    卷第二二五、二二六頁）。被告甲○○及王天福、張青香、黃宏財俱有施用安非
    他命之犯行；本件案發後，被告甲○○及王天福、張青香、黃宏財均採尿送驗，
    均呈安非他命陽性反應，有屏東縣衛生局屏縣衛檢六字第八七００五三號檢驗通
    知書及姓名對照表並張青香之警訊筆錄可按（八十七年度偵字第一六八五號卷第
    三六、三七頁，警卷第二七頁背面）。
  (七)被告甲○○前所犯非法販賣化學合成麻醉藥品安非他命，業經本院八十九年度上
    更(二)字第一二四號判決確定，該案最後犯罪時間係八十五年十一月中旬與本案犯
    罪時間為八十七年一月底至同年三月三日，已相隔一年二月，顯係另行起意，而
    未就本案部併案審理，已於該判決理由中敘明甚詳，有該判決在卷可考。
    綜上各情，被告甲○○所辯，並無可採，其犯行堪以認定。
三、查安非他命屬中樞神經興奮劑，具有輕微之成癮性，服用後會產生依賴性、耐藥
    性，並引起不安、頭昏、顫抖、亢進性反應、失眠、焦慮、譫妄、慢性中毒、精
    神障礙、類似精神分裂症之錯覺、幻覺、妄想及伴有行動與性格異常等副作用，
    其劑量增大時，甚或會導致死亡；而其慣用者，由於精神錯亂，更具有暴力攻擊
    及反社會行為等傾向，情況極為嚴重；尤以戒解不易，其毒害不在煙毒之下，乃
    經行政院衛生署於七十九年十月九日以衛署藥字第九Ｏ四一四二號公告列入修正
    前麻醉藥品管理條例第二條第四款所定「化學合成麻醉藥品」管理，並禁止非法
    持有、吸用及販賣。被告違反規定，非法販賣，係犯修正前麻醉藥品管理條例第
    十三條之一第二項第一款之非法販賣化學合成麻醉藥品罪。按毒品危害防制條例
    業經總統於八十七年五月二十日公布施行，並自同年五月二十二日起生效，該條
    例將安非他命列為第二級毒品，就販賣安非他命行為，以之與行為時之修正前麻
    醉藥品管理條例相比較，以行為時之舊法即修正前麻醉藥品管理條例對被告較為
    有利（舊法法定刑為五年以上有期徒刑，得併科五萬以下罰金，新法法定刑則為
    無期徒刑或七年以上有期徒刑，得併科新台幣七百萬元以下罰金），依刑法第二
    條第一項後段規定應適用修正前麻醉藥品管理條例之規定處斷。被告多次非法販
    賣安非他命行為，時間緊接，手段相同，觸犯基本構成要件相同之罪名，顯係基
    於概括之犯意所為，應依連續犯之規定論以一罪，並加重其刑。其先後多次持有
    安非他命之低度行為，已為販賣之高度行為所吸收，不另論罪。
四、原審依修正前麻醉藥品管理條例第十三條之一第二項第一款，刑法第十一條前段
    、第二條第一項後段、第五十六條、第三十八條第一項第一款、第三十七條第二
    項，並審酌被告犯罪之動機、目的係謀取不法金錢利益、以販賣化學合成麻醉藥
    品安非他命為手段、危害社會風氣及國民健康甚巨、前有多次違反麻醉藥品管理
    條例前科，品行不佳及犯後態度等一切情狀，量處有期徒刑七年六月，又依犯罪
    之性質認有宣告褫奪公權之必要，併予宣告褫奪公權四年。扣案之安非他命二包
    （驗後毛重各為壹點壹公克、捌點零伍公克），係違禁物，均應依刑法第三十八
    條第一款宣告沒收。另敘明吸食器二組及酒精燈一個，與被告販賣安非他命之犯
    行無涉，不予宣告沒收。經核原判決認事用法尚無不合，量刑亦稱妥適，被告甲
    ○○上訴意旨，仍執前詞，否認犯罪，或主張為前案判決效力所及，空言指摘原
    判決不當，並無可取，上訴為無理由，應予駁回。
據上論斷，應依刑事訴訟法第三百六十八條，判決如主文。
本案經檢察官張金塗到庭執行職務。
中    華    民    國     九十一     年       六       月      十二      日
                              臺灣高等法院高雄分院刑事第四庭
                     審判長法官  蕭權閔
                                        法官  陳吉雄
                                        法官  陳啟造
右正本證明與原本無異。
如不服本判決應於收受本判決後十日內向本院提出上訴書狀，其未述上訴理由者，
並得於提起上訴後十日內向本院補提理由書狀（均須按他造當事人之人數附繕本)「
切勿逕送上級法院」。
                                      書記官  白蘭
中    華    民    國     九十一     年       六       月       十三     日
本件論罪科刑法條：
麻醉藥品管理條例第十三條之一第二項第一款
違反前條之規定，其屬於第二條第四款之麻醉藥品者，依左列規定處罰：
一、非法輸入、製造、運輸、販賣者，處五年以上有期徒刑，得併科五萬元以下罰金
。
                                                                        Ｋ
